【裁判字號】    97,易,1020
【裁判日期】    971127
【裁判案由】    詐欺
【裁判全文】
臺灣臺南地方法院刑事判決              97年度易字第1020號
公  訴  人  臺灣臺南地方法院檢察署檢察官
被      告  丙○○
上列被告因詐欺案件，經檢察官提起公訴（九十七年度偵字第五
八八七號）暨移送併辦（九十七年度偵字第八八五七號），本院
判決如下：
    主  文
丙○○幫助共同意圖為自己不法之所有，以詐術使人將本人之物
交付，處有期徒刑伍月，如易科罰金，以新臺幣壹仟元折算壹日
。
    事  實
一、丙○○能預見將電信門號提供他人使用，可能幫助他人實施
    不法行為，竟仍基於幫助他人犯罪之不確定故意，於民國九
    十六年十一月七日前某日，在不詳地點，將其於九十六年十
    月二日向和信電訊股份有限公司（以下簡稱和信公司）申請
    之門號0000000000號行動電話易付卡，以不詳代價，提供與
    真實姓名年籍不詳之詐騙集團成員，該詐騙集團成員收受上
    開電信門號後，即與其他成員共同基於意圖為自己不法所有
    之犯意聯絡：（一）於九十六年十一月七日前某日起，在雅
    虎奇摩拍賣網站（帳號：f0000000）中刊登拍賣HP
    Pavilion DV2000黑潮系列電腦之不實訊息，致甲○○陷於
    錯誤，下標購買，該集團成員嗣通知甲○○得標，甲○○遂
    於九十六年十一月七日上午十時三十三分許，依詐騙集團成
    員於網路登載之得標訊息，撥打丙○○申請之上開
    0000000000號電話給自稱「宋先生」之賣方，並於同日晚上
    七時許，在南投縣松嶺郵局以自動櫃員機匯款新台幣（下同
    ）七千五百元至台灣郵局股份有限公司仁德車路墘郵局（局
    號：000000-0、帳號：000000-0）宋怡穎帳戶內（宋怡穎所
    涉詐欺罪，另經檢察官聲請併由台灣台北地方法院審理），
    嗣因甲○○無法再聯繫賣方亦未接獲所購買之商品，始知受
    騙；（二）於九十六年十一月八日前某日起，在雅虎奇摩拍
    賣網站（帳號：f0000000）刊登拍賣HP W2207 22吋寬螢幕
    液晶顯示器一台之不實訊息，致乙○○陷於錯誤，下標購買
    ，嗣該集團成員通知乙○○得標，乙○○遂依網路得標訊息
    撥打丙○○所申請上開0000000000號行動電話門號聯絡賣方
    ，並依指示於同日十三時四十分，在台中市以台中銀行自動
    櫃員機匯款八千元至上述台灣郵局股份有限公司仁德車路墘
    郵局宋怡穎帳戶。嗣乙○○經通知上開拍賣帳號係遭盜用，
    且無法再聯絡賣方，始知被騙。
二、按經台中市警察局第二分局報告台灣台南地方法院檢察署檢
    察官偵查起訴（被害人徐志峰部分），暨南投縣政府警察局
    南投分局報告台灣台南地方法院檢察署檢察官偵查併案審理
    （被害人甲○○部分）。
    理  由
壹、程序部分
一、按不起訴處分已確定者，非有刑事訴訟法第二百六十條第一
    、二款情形之一者，不得對於同一案件再行起訴。曾為不起
    訴處分而違背第二百六十條之規定再行起訴者，應諭知不受
    理之判決。刑事訴訟法第二百六十條、第三百零三條第四款
    固定有明文，惟該法條所稱之同一案件，係指同一訴訟物體
    ，即被告與犯罪事實均屬相同者而言，亦即係指事實上同一
    之案件，而不包括法律上同一案件在內；則裁判上一罪案件
    之一部分，經檢察官以行為不罰為不起訴處分者，即與其他
    部分不生裁判上一罪關係，自非刑事訴訟法第二百六十條所
    稱之同一案件，檢察官就未經不起訴處分之其他部分，仍得
    再行起訴，並不受上開法條之限制（最高法院九十三年度台
    上字第六○五三號判決要旨參照）。本件被告雖抗辯其所申
    請之0000000000號行動電話被人申請網路作詐欺不法使用，
    業經檢察官為不起訴處分云云。惟查，詐騙集團成員於九十
    六年十一月五日前某日，在不詳地點，利用網路連線至雅虎
    奇摩拍賣網站伺服器主機，盜用第三人連素敏所使用之
    yoyojo300帳號，變更其密碼，利用該帳號名義，以被告所
    申請之上開0000000000號行動電話作為聯絡方式，在拍賣網
    站張貼不實拍賣訊息，致使連素敏無法以原有帳號密碼登入
    其帳號，致生損害於連素敏，經連素敏向警提出妨害電腦使
    用之告訴，認被告涉有刑法第三百五十八條、第三百五十九
    條妨害電腦使用罪嫌。經台灣台南地方法院檢察署檢察官偵
    查後，固認無事證足資證明被告係盜用連素敏帳號之人，而
    以罪嫌不足為不起訴處分確定，然該不起訴處分係針對妨害
    電腦使用之犯罪事實，與本件檢察官起訴提供行動電話門號
    幫助詐欺取財之情節並非相同犯罪事實，揆諸前揭說明，非
    屬刑事訴訟法第二百六十條所指之同一案件，自無同法第三
    百零三條應諭知不受理判決規定之適用，合先說明。
二、按刑事訴訟法第一百五十九條之五規定：「被告以外之人於
    審判外之陳述，雖不符前四條之規定，而經當事人於審判程
    序同意作為證據，法院審酌該言詞陳述或書面陳述作成時之
    情況，認為適當者，亦得為證據。」、「當事人、代理人或
    辯護人於法院調查證據時，知有第一百五十九條第一項不得
    為證據之情形，而未於言詞辯論終結前聲明異議者，視為有
    前項之同意。」，其立法理由在於傳聞證據未經當事人之反
    對詰問予以核實，乃排斥其證據能力。惟當事人如放棄對原
    供述人之反對詰問權，於審判程序表示同意該等傳聞證據可
    作為證據，此時，法院除認該傳聞證據欠缺適當性外，自可
    承認其證據能力。又當事人、代理人或辯護人於調查證據時
    ，知有刑事訴訟法第一百五十九條第一項不得為證據之情形
    ，卻表示「對於證據調查無異議」、「沒有意見」等意思，
    而未於言詞辯論終結前聲明異議者，應視為已有將該等傳聞
    證據採為證據之同意（最高法院九十四年度台上字第二九七
    六號判決意旨參照）。本件證人即被害人甲○○、乙○○於
    警詢之證述（南投縣政府警察局南投分局卷第4-5頁、台中
    市警察局第二分局卷第11-12頁），屬被告以外之人於審判
    外之陳述，就其證據能力一節，業據被告於本院準備程序中
    表示「無意見」（本院卷第29頁），且未於言詞辯論終結前
    聲明異議，揆諸前揭說明，應視為被告已有將該等傳聞證據
    採為證據之同意，本院審酌證人甲○○、乙○○為被害人，
    所述均為渠等親身經歷之事實，其證述情節核與卷內其他事
    證相符，且無事證足認係公務員違法蒐證取得之證據，認屬
    適當，得為本案之證據。
貳、實體部分
一、訊之被告固坦承於九十六年十月二日申請本件易付卡行動電
    話，然矢口否認有何幫助詐欺犯行，辯稱：伊在九十六年十
    月中旬去台南市國花戲院旁的電動玩具店玩時，將手機（含
    其內的易付卡）遺留在機台上，嗣回去找尋時，已經不見了
    云云，經查：
    (一)0000000000號行動電話為被告於九十六年十月二日向和信
      公司所申請，申請書帳寄地址「台南市○區○○路401巷
      13號之1」為被告現住之戶籍地，有和信公司用戶基本資
      料與該公司檢送之申請書暨所附被告之身分證、健保卡影
      本附卷可稽（台中市警局第二分局卷第28頁、本院卷第
      75-76頁），且為被告所不爭執。
    (二)詐騙集團成員於九十六年十一月七日前某日，在雅虎奇摩
      拍賣網站使用帳號：f0000000分別刊登拍賣HP Pavilion
      DV2000黑潮系列電腦與拍賣HP W2207 22吋寬螢幕液晶顯
      示器一台等不實訊息，致被害人甲○○、乙○○二人陷於
      錯誤，分別下標購買，嗣經詐騙集團成員於網路通知得標
      訊息，並以被告所申請上開0000000000號行動電話作為聯
      絡方式，被害人甲○○、乙○○遂撥打該行動電話與之聯
      絡，並依指示分別於九十六年十一月七日、同年月八日匯
      款七千五百元與八千元至仁德車路墘郵局（局號：000000
      -0、帳號：000000-0）宋怡穎帳戶，所匯入之款項旋遭提
      領，迄未收到所購買之上開商品等情，業據證人即被害人
      甲○○、乙○○於警詢證述綦詳，並有渠等提出之自動櫃
      員機交易明細表、拍賣網頁、台灣郵政股份有限公司台南
      郵局檢附之仁德車路墘郵局上開宋怡穎帳戶基本資料客戶
      歷史交易清單及和信公司0000000000號行動電話九十六年
      十一月七日、十一月八日雙向通聯紀錄等分別附於警卷可
      資佐證，是被害人甲○○、乙○○二人證述遭詐騙集團不
      詳姓名成員施用詐術，受有上述金錢損害之事實，堪信為
      真實。
    (三)被告雖否認提供行動電話門號幫助詐欺，辯稱其手機及其
      內0000000000號易付卡係在九十六年十月中旬遺留在電動
      玩具店機台上而遺失云云，惟查：
      1.被告前曾於九十五年六月二十九提供所申請和宇寬頻網
        路公司0000000000號行動電話門號，以三千五百元之對
        價，在台中市○○○街135號1樓之43和宇寬頻網路綠川
        店前，出售詐騙集團成員，供該集團成員犯詐欺取財罪
        使用，觸犯幫助詐欺罪，為台灣台中地方法院九十六年
        度簡字第九○六號判處有期徒刑二月，減刑為有期徒刑
        一年確定，被告對於該確定判決犯罪事實，於該案警詢
        、偵查與審理中供承不諱，有台灣高等法院被告前案紀
        錄表在卷，並經本院調取該確定判決全部偵審案卷核閱
        無訛，是被告對於提供電信門號予他人使用，可能幫助
        他人實施財產犯罪一節，顯能預見，應可認定。本件如
        依被告所辯，其手機及其內0000000000號之易付卡一併
        遺失，衡情應會立即向所申辦之和信公司申請掛失停話
        ，並向警察機關報案，以免遭人作為不法使用，然依其
        供述未掛失停話，亦未報案（參見本院卷第30頁），顯
        違反常情。又其復辯稱上開台中地院確定判決犯罪事實
        所示和宇寬頻0000000000號行動電話係遭人盜用證件所
        申辦云云，然核閱其在該案之供述，始終無遭盜用申辦
        行動電話之抗辯，並經核閱該案卷附0000000000號行動
        電話申請書，附有被告身分證與健保卡雙證件正反面影
        本，其申請書上被告姓名簽名字跡，以肉眼觀察，與本
        件和信公司提出被告所不爭執之0000000000號行動電話
        申請書之簽名字跡，完全相同，是所辯顯係臨訟胡謅之
        詞，委無足採。
      2.其次，被告自八十七年十二月二十三日起至九十六年十
        月二日止，分別向遠傳公司、和信公司、和宇寬頻網路
        公司、台灣大哥大公司申請行動電話共計有十三個門號
        ，其中九十六年十月二日同一日即分別申請和信公司本
        件0000000000門號與遠傳公司0000000000號門號，截至
        九十六年十月至十一月間，尚有和宇寬頻0000000000、
        台灣大哥大0000000000、遠傳0000000000、0000000000
        與本件和信0000000000號等共計五個門號尚處於可使用
        狀態（詳如附表編號8、10、11、12、13所示），業據和
        宇寬頻網路公司、台灣大哥大公司、遠傳公司與和信公
        司分別函覆本院，並檢附各該行動電話申請書與基本資
        料附卷可稽（參見本院卷第52-78頁），參以被告另供述
        九十六年十月間尚使用以其弟弟名義所申辦之
        0000000000號行動電話（參見本院卷第45、89頁），則
        其在九十六年十月間可供使用之行動電話門號即高達六
        個之多，在其自承當時沒有工作之情況下（本院卷第28
        頁），何以需要申請如此多數之行動電話使用？其顯有
        申請行動電話門號任意提供他人使用之事實，從而，本
        件0000000000號和信公司行動電話應係被告申請後任意
        提供予詐騙集團成員使用而予以助力至明，其幫助詐欺
        取財犯行，堪以認定。
二、按刑法上之幫助犯，係對於犯罪與正犯有共同之認識，而以
    幫助之意思，對於正犯資以助力，而未參與實施犯罪之行為
    者而言（最高法院七十五年度臺上字第一五○九號、八十八
    年度臺上字第一二七○號判決意旨參照）。次按幫助犯僅係
    對於犯罪構成要件以外行為為加工，並無共同犯罪之意思，
    不適用責任共同原則（最高法院八十九年度台上字第六九四
    六號判決要旨參照）。是如未參與實施犯罪構成要件之行為
    ，而係出於幫助之意思提供助力，即屬幫助犯，而非共同正
    犯。本件詐騙集團成員對被害人甲○○、乙○○施用詐術，
    致渠二人陷於錯誤而交付金錢，該詐欺集團成員核係犯刑法
    第三百三十九條第一項之詐欺取財罪，渠等間有犯意聯絡，
    行為分擔，應為共同正犯。惟被告除提供行動電話門號供詐
    騙集團成員使用外，無事證足資證明其與詐騙集團成員所實
    施之詐欺取財犯行間有何犯意聯絡、行為分擔，不足以認定
    與該集團成員共犯詐欺取財罪。故核被告所為係犯刑法第三
    十條第一項前段、第三百三十九條第一項之幫助詐欺取財罪
    ，並應依刑法第三十條第二項之規定，按正犯之刑減輕之。
    查被告於八十三年、八十五年間因竊盜罪，經台灣士林地方
    法院與台灣台中地方法院分別判處有期徒刑五月與八月確定
    ，分別於八十三年與八十六年間執行完畢，嗣於九十五年間
    因犯幫助詐欺罪，為台灣台中地方法院判處有期徒刑二月，
    減為有期徒刑一月確定，甫於九十七年一月十九日執行完畢
    ，有台灣高等法院被告前案紀錄表在卷足憑，雖不構成累犯
    ，然足見素行不良，審酌被告提供行動電話門號予詐騙集團
    成員，幫助該集團成員因使用人頭行動電話向他人詐取財物
    ，規避警方查緝而得以逍遙法外，免受法律制裁，並助長以
    此類手段行騙詐財者，日益猖獗，並審酌其犯罪動機、目的
    、手段、被害人所受財產損害金額及被告犯後矢口否認犯行
    ，毫無悔意之態度等一切情狀，量處如主文所示之刑，並諭
    知易科罰金折算標準。
據上論斷，應依刑事訴訟法第二百九十九條第一項前段，刑法第
三十條、第三百三十九條第一項、第二十八條、第四十一條第一
項前段，刑法施行法第一條之一，判決如主文。
本案經檢察官李駿逸到庭執行職務
中    華    民    國    97    年    11    月    27    日
                  刑事第四庭    審判長法  官  林逸梅
                                      法  官  陳淑卿
                                      法  官  程克琳
以上正本證明與原本無異。
如不服本判決應於收受本判後10日內向本院提出上訴書狀，並應
敘述具體理由。如未敘述上訴理由者，應於上訴期間屆滿後20日
內向本院補提理由書狀（均須按他造當事人之人數附繕本）「切
勿逕送上級法院」。
                                      書記官  郭純瑜
中    華    民    國    97    年    11    月    27    日
附錄本案論罪科刑法條：
中華民國刑法第339條
（普通詐欺罪）
意圖為自己或第三人不法之所有，以詐術使人將本人或第三人之
物交付者，處5年以下有期徒刑、拘役或科或併科1千元以下罰金
。
以前項方法得財產上不法之利益或使第三人得之者，亦同。
前二項之未遂犯罰之。
┌────────────────────────────┐
│被告申辦行動電話一覽表                                  │
├──┬────────┬──────┬─────────┤
│編號│電信公司名稱    │行動電話門號│使用啟迄日        │
├──┼────────┼──────┼─────────┤
│ 1  │遠傳易通卡      │0000000000  │87.12.23-88.10.1  │
├──┼────────┼──────┼─────────┤
│ 2  │  同  上        │0000000000  │87.12.15-88.8.19  │
├──┼────────┼──────┼─────────┤
│ 3  │和信易付卡      │0000000000  │88.6.22-91.9.23   │
├──┼────────┼──────┼─────────┤
│ 4  │遠傳易通卡      │0000000000  │88.6.30-88.8.31   │
├──┼────────┼──────┼─────────┤
│ 5  │和信易付卡      │0000000000  │91.8.7-95.10.4    │
├──┼────────┼──────┼─────────┤
│ 6  │遠傳易付卡      │0000000000  │91.11.20-94.6.19  │
├──┼────────┼──────┼─────────┤
│ 7  │和信易付卡      │0000000000  │93.2.29-93.8.27   │
├──┼────────┼──────┼─────────┤
│ 8  │和宇寬頻網路    │0000000000  │95.6.29起         │
├──┼────────┼──────┼─────────┤
│ 9  │遠傳行動會員卡  │0000000000  │95.6.29-96.4.5    │
├──┼────────┼──────┼─────────┤
│ 10 │台灣大哥大預付卡│0000000000  │95.7.3起          │
├──┼────────┼──────┼─────────┤
│ 11 │遠傳易通卡      │0000000000  │96.2.9-96.12.14   │
├──┼────────┼──────┼─────────┤
│ 12 │和信易付卡      │0000000000  │96.10.2起         │
├──┼────────┼──────┼─────────┤
│ 13 │遠傳行動會員卡  │0000000000  │96.10.2起         │
└──┴────────┴──────┴─────────┘


司法院資訊處製作；財團法人民間司法改革基金會備份。
